臺灣高等法院臺中分院刑事判決　　　　96年度上易字第1236號
上　訴　人　臺灣臺中地方法院檢察署檢察官
被　　　告　甲○○
　　　　　　　　　　居
上列上訴人因侵占案件，不服臺灣臺中地方法院96年度易字第
263號中華民國96年5月8日第一審判決（起訴案號：臺灣臺中
地方法院檢察署95年度偵字第27184號），提起上訴，本院判決
如下：
    主  文
原判決撤銷。
甲○○意圖為自己不法之所有，而侵占對於業務上所持有之物，
處有期徒刑壹年，減為有期徒刑陸月，如易科罰金，以新台幣壹
仟元折算壹日。
    犯罪事實
一、甲○○自民國九十四年十月底起受僱於宏威公寓大廈管理維
    護股份有限公司（以下簡稱宏威公司），並分別自九十五年
    七月間及九十五年八月間起，經宏威公司派遣至臺中市○村
    路○段三Ｏ二號之「魯班臻工」社區及臺中市○○路○段一
    二二號之「中港觀日月」社區，擔任管理督導及總幹事一職
    ，負責為宏威公司代收上開社區管理費及其他收支，為從事
    業務之人。而「魯班臻工」社區之管理費為每二個月收取一
    次，「中港觀日月」社區之管理費則為季繳一次，均採預繳
    制，且自收取管理費之日起，社區住戶即陸續有繳納管理費
    者。詎甲○○明知代收住戶繳納之管理費等款項均有繳回宏
    威公司之義務，竟因個人財務問題，即意圖為自己不法之所
    有，利用其於九十五年八月六日起至九十五年十一月十一日
    止，為宏威公司向「魯班臻工」社區及「中港觀日月」社區
    住戶收取管理費之機會，接續於持有管理費後，迭次將代宏
    威公司收受，而為其基於業務關係持有之「魯班臻工」社區
    管理費新臺幣（下同）總計四十二萬六千五百三十九元及「
    中港觀日月」社區管理費總計四十一萬一千二百九十八元侵
    占入己，用以解決其私人之債務。嗣經宏威公司稽核時發現
    應收款項有所短缺，而查知上情。
二、案經宏威公司訴由臺灣臺中地方法院檢察署檢察官偵查起訴
    。
    理    由
一、被告經合法傳喚，無正當理由而未於審理期日到庭，爰不待
    其陳述，逕行判決。
二、訊據被告甲○○對於上開犯罪事實，業於偵查、原審審理時
    坦承不諱，核與宏威公司告訴代理人何天慧指述之情節相符
    ，並有被告之勞工保險卡影本一份、被告之人事基本資料影
    本一份、被告之切結書影本一份、宏威公司代墊存入「魯班
    臻工」社區管理委員會存款憑條影本三十六份及存入「中港
    觀日月」社區管理委員會存款憑條影本五十七份、上開二社
    區之九十五年八月至十一月間管理費明細二份及收據影本共
    一百三十九份在卷可稽。查被告對其因業務上所持有之管理
    費合計八十三萬七千八百三十七元，予以挪用處理其私人債
    務，其顯有為自己不法所有之意圖及侵占之犯行。被告之自
    白核與事實相符，事證明確，其犯行洵堪認定。
三、核被告所為，係犯刑法第三百三十六條第二項之業務侵占罪
    。被告出於一個侵占犯意之決定，利用為宏威公司代收管理
    費而迭次向住戶收取管理費之機會，屢將所持有之管理費侵
    占入己，乃達成其同一犯罪之各個舉動，事實上有不可分離
    之密接關係，而持續侵害同一法益（即侵害宏威公司之法益
    ），於犯罪行為完畢之前，雖其各個舉動與業務侵占罪之構
    成要件相符，但被告主觀上應係以各個舉動為其全部犯罪行
    為之一部，且客觀上亦係在密切之時地實施，則在刑法評價
    上，視為數個舉動之接續施行，而包括以一行為予以評價，
    較為合理，是應屬法律概念之一行為，而為接續犯（臺灣高
    等法院臺南分院九十六年度上易字第一Ｏ六號判決、臺灣高
    等法院高雄分院九十五年度上易字第七三三號判決意旨參照
    ）。又中華民國九十六年罪犯減刑條例已於九十六年七月十
    六日生效施行，被告上開犯罪之時間，在中華民國九十六年
    四月二十四日以前，所犯合於減刑規定，應依該條例減刑。
    原審對於被告論罪科刑，固非無見，但未及依中華民國九十
    六年罪犯減刑條例予以減刑，尚有未洽。公訴人認上開管理
    費並非被告所任職之宏威公司所有，而係分屬二社區管理委
    員會所有，原審以被告上開犯行持續侵害同一之洪威公司法
    益，尚有誤認，因而提起上訴云云，然被告係受僱於宏威公
    司，並負責為宏威公司收取上開社區管理費及其他收支等情
    ，已經公訴人於起訴書載明，並為本院認定之事實，被告顯
    係在業務上侵占為宏威公司收取之款項，原審認被告上開犯
    行係持續侵害同一之洪威公司法益，並無違誤，公訴人之上
    訴，為無理由，但原審判決既有上開未及適用法律之處，本
    院自應將原判決撤銷改判。爰審酌被告犯罪之動機、目的、
    手段、其無任何前科紀錄，有臺灣高等法院被告前案紀錄表
    在卷可按、所侵占之金額合計有八十三萬七千八百三十七元
    ，金額非小、尚未與宏威公司達成和解，及其犯後坦承犯行
    ，態度良好等一切情狀，量處如主文第二項所示之刑，及依
    中華民國九十六年罪犯減刑條例予以減刑，及減刑後依法諭
    知易科罰金之折算標準。
據上論斷，應依刑事訴訟法第三百七十一條、第三百六十九條第
一項、第三百六十四條、第二百九十九條第一項前段，刑法第三
百三十六條第二項、第四十一條第一項前段，刑法施行法第一條
之一，中華民國九十六年罪犯減刑條例第二條第一項第三款、第
七條、第九條，判決如主文。
本案經檢察官乙○○到庭執行職務。
中　　華　　民　　國　　96　　年　　8 　　月　　22　　日
            刑事第九庭  審判長法　官　陳  筱  珮
                              法　官　趙  春  碧
                              法　官　余  仕  明
上列正本證明與原本無異。
不得上訴。
                              書記官  林  玉  惠
中　　華　　民　　國　　96　　年　　8　　 月　　23　  日
